【裁判字號】    92,訴,1477
【裁判日期】    920711
【裁判案由】    毒品危害防制條例
【裁判全文】
臺灣板橋地方法院刑事判決                        九十二年度訴字第一四七七號
    公  訴  人  臺灣板橋地方法院檢察署檢察官
    被      告  乙○○
    指定辯護人  甲○公設辯護人湯明純
右列被告因違反毒品危害防制條例案件，經檢察官提起公訴（九十一年度偵續字第一
三九號），甲○判決如左：
    主  文
乙○○被訴幫助施用第二級毒品部分免訴；被訴運輸第二級毒品部分無罪。
    理  由
壹、免訴部分
一、公訴意旨略以：被告乙○○基於幫助施用第二級毒品安非他命之犯意，於民國九
    十年一月間與姓名、年籍不詳，綽號「阿志」（起訴書誤載為「阿忠」）之成年
    男子，分別出資新台幣（下同）七千元及八千元以合資購買安非他命並代為出面
    購買，被告乙○○於購得後將所購入之安非他命分裝，並於九十年一月十三日欲
    送交「阿志」，嗣為警在臺北縣土城市○○街四十二巷查獲，並扣得其欲轉交「
    阿志」之安非他命一包（淨重十七點二公克）及其自用之安非他命一包（淨重零
    點八公克），復在其於同縣市○○街四十號五樓第三室之居所中查獲電子秤一臺
    、安非他命一包（淨重十三點八公克）、海洛因五小包及殘渣袋五個、玻璃球吸
    食器二個、摻食器二支及毒品分裝袋九十七個（施用第一級、第二級毒品罪嫌部
    分另經偵辦）。因認被告涉犯刑法第三十條、毒品危害防制條例第十條第二項之
    幫助施用第二級毒品罪嫌。
二、按案件曾經判決確定者，應諭知免訴之判決，刑事訴訟法第三百零二條第一款定
    有明文。次按訴訟上所謂一事不再理之原則，關於實質上一罪或裁判上一罪，亦
    均有其適用，最高法院著有六十年臺非字第七七號判例甚明。又單獨犯、共犯（
    包括教唆、幫助犯），如行為人基於概括之犯意，連續數行為而犯同一罪名者，
    當成立連續犯，揆諸最高法院第六次暨第七次刑事庭庭推總會議決議（一）可徵
    其旨。
三、查本件被告乙○○被訴基於施用第二級毒品甲基安非他命之概括犯意，自八十八
    年十二月十五日起至九十年一月十二日止，在台北縣土城市○○街四十號五樓第
    三號之住處內，以將安非他命置於玻璃球（非專供施用毒品之器具）內以火燒烤
    產生煙霧後吸用之方式，連續多次施用安非他命之犯罪事實，分別經臺灣板橋地
    方法院檢察署檢察官以九十年度毒偵字第四三九號案件提起公訴、臺灣臺北地方
    法院檢察署檢察官以九十年度毒偵緝字第四七號案件移送併辦，嗣經甲○於九十
    年八月六日以九十年度訴字第四二五號刑事判決判處有期徒刑六月，並與被告乙
    ○○另犯連續施用第一級毒品罪刑，定應執行刑為有期徒刑一年二月確定在案，
    有臺灣高等法院被告全國前案紀錄表及臺灣板橋地方法院九十年度訴字第四二五
    號刑事判決各一件附卷可徵。而本件公訴人所起訴之被告幫助施用第二級毒品安
    非他命部分犯罪事實，與前揭已判決確定之被告連續施用第二級毒品安非他命部
    分犯罪事實，非但時間緊接，犯罪構成要件相同，且被告乙○○於甲○審理中供
    稱：「會由我去買，因為阿志不方便出面」、「那段時間我自己也在用，用的量
    很多。因為阿志知道我有在用，才叫我幫忙買。」等語（參見甲○九十二年六月
    廿七日審理筆錄），顯見被告前開業經判決確定之連續施用安非他命犯行，與本
    件幫助施用安非他命犯行，應係基於概括之犯意而為，具有連續犯之裁判上一罪
    關係，屬同一案件，為該確定判決之既判力所及，依照上開說明，本件依法諭知
    免訴之判決。
貳、無罪部分
一、公訴意旨略以：被告乙○○基於運輸第二級毒品安非他命之犯意，於八十九年八
    月十一日晚間八時十分許，因受姓名、年籍不詳，綽號「葵哥」之成年男子指示
    ，自臺北縣三重市○○○路「天台廣場」前，騎乘車牌號碼ＧＥＥ─○一三號重
    型機車，欲運輸第二級毒品安非他命三包（毛重五十五點九公克、淨重五十四點
    三二公克）至臺北縣板橋市○○路大漢橋下迴轉道，交與另一姓名、年籍不詳之
    成年男子。嗣於同日晚間九時十分許，被告乙○○騎乘前揭機車行經臺北市萬華
    區○○○路與忠孝西路口時為警查獲，並扣得前揭第二級毒品安非他命三包。因
    認被告涉犯毒品危害防制條例第四條第二項之運輸第二級毒品罪嫌。
二、按犯罪事實應依證據認定之，無證據不得推定其犯罪事實；又不能證明被告犯罪
    者，應諭知被告無罪之判決，刑事訴訟法第一百五十四條、第三百零一條第一項
    分別定有明文；又認定不利於被告之事實，須依積極證據，苟積極證據不足為不
    利於被告事實之認定時，即應為有利於被告之認定，更不必有何有利之證據。被
    告之自白為證據之一種，須非出於強暴、脅迫、利誘、詐欺或其他不正之方法，
    且與事實相符者，方得採為證據，故被告雖經自白，仍應調查其他必要之證據，
    以察其與事實是否相符，苟無法證明其與事實相符，根本即失其證據之證明力，
    不得採為判斷事實之根據。而此所謂之證據，須確能為被告有罪之證明，而無瑕
    疵可指者，始足當之；其為訴訟上之證明，則須至任何之一般人均認其為真正，
    而無所懷疑之程度，最高法院三十年上字第八一六號、四十六年台上字第八○九
    號、六十九年度台上字第四九一三號、七十六年度台上字第四九八六號判例可資
    參酌。
三、公訴人認被告乙○○涉有運輸第二級毒品安非他命之罪嫌，無非係以被告乙○○
    於警詢時及臺灣臺北地方法院檢察署檢察官偵訊時之供述，並扣案安非他命三包
    （淨重五十四點三二公克）等物，為其論據。訊據被告乙○○堅決否認有何運輸
    第二級毒品安非他命之犯行，辯稱：伊並未運輸安非他命，被查獲之安非他命三
    包係為自行吸食所購買，伊為交保及逃避強制戒治故於警詢及臺灣臺北地方法院
    檢察署檢察官偵訊中虛構運輸毒品之事實等語。經查：
（一）被告乙○○於警詢時及臺灣臺北地方法院檢察署檢察官偵訊時固供稱：扣案之
      安非他命係綽號「葵哥」之男子於八十九年八月十一日晚間八時十分許在臺北
      縣三重市○○○路「天台廣場」前所交付，託伊將該安非他命運送至臺北縣板
      橋市○○路大漢橋下之迴轉道，交與斯時與伊接洽之人，伊因「葵哥」表示若
      代為運送，則伊積欠「葵哥」新台幣一萬五千元之債務一筆勾消，方允以代為
      運送云云（見臺灣臺北地方法院檢察署偵查卷第五頁，第二一頁至第二二頁）
      ，然其於臺灣板橋地方法院檢察署檢察官偵訊時即改稱：扣案之安非他命係伊
      於前揭時、地向「葵哥」所購買，為逃避強制戒治故於警詢及前次偵訊中虛構
      受託運輸毒品之事實（見臺灣板橋地方法院檢察署九十年度偵緝字第一八一號
      偵查卷宗第三十一頁、第四十二頁，九十一年度偵續字第一三九號偵查卷宗第
      十八頁），則其先後供述之情節已屬反覆不一；又綽號「葵哥」之男子未併到
      案，卷內亦無其真實姓名、年籍以供查證，無從傳喚調查以明被告於警詢及偵
      訊中之何次自白與事實相符，自難僅以被告於警詢時及臺灣臺北地方法院檢察
      署檢察官偵訊時之自白作為其不利之認定證據。
（二）公訴人另以警方自上開時、地查獲被告時，扣得安非他命三包（毛重五十五點
      九公克、淨重五十四點三二公克），作為不利被告之論據，然該等扣案物雖為
      被告被警方查獲之際所持有，惟持有安非他命之原因或為意圖販賣營利而持有
      ，或為轉讓、施用而持有，不一而足，並非必然出於運輸之意而持有，是尚難
      以被告持有上開扣案物品作為被告涉嫌運輸安非他命犯行之佐證。
（三）復參以被告確曾因施用第二級毒品安非他命案件，先後經臺灣板橋地方法院分
      別以八十七年度毒聲字第五二二號、第一八六二號裁定，送觀察勒戒，均因無
      繼續施用毒品之傾向，而由臺灣板橋地方法院檢察署檢察官先後於八十七年八
      月二十九日、九月二十八日，分別以八十七年度偵字第一二四○九號、八十七
      年度偵字第一九七六九號為不起訴處分確定在案，有臺灣高等法院被告全國前
      案記錄表在卷可按，是被告於前揭時、地為警查獲後，若供承仍有施用第二級
      毒品安非他命之犯行，即屬毒品危害防制條例第二十條第三項所稱之三犯，依
      該條例第二十條第三項之規定，確應由檢察官聲請法院裁定令入戒治處所施以
      強制戒治無訛，再觀諸被告為警查獲後，於警詢中供稱：最後一次施用安非他
      命，係於八十八年十一月十九日晚上十時三十分許云云，嗣經警解送至臺灣台
      北地方法院檢察署，於內勤檢察官偵訊時亦供稱：最近並未施用安非他命云云
      ，均一再否認於查獲前仍有施用第二級毒品安非他命之犯行，確足以避免內勤
      檢察官本於被告之自白及扣案之物品，認定被告於上開二次不起訴處分後，仍
      有施用第二級毒品安非他命之犯行，據以聲請法院裁定令入戒治處所施以強制
      戒治，是被告辯稱：伊並未運輸安非他命，被查獲之安非他命三包係為自行吸
      食所購買，伊為交保及逃避強制戒治故於警詢及臺灣臺北地方法院檢察署檢察
      官偵訊中虛構運輸毒品之事實等語，尚非全然無稽。
（四）公訴人雖以被告嗣後辯稱扣案物品係為自行吸食所購買等節，並未提出一定經
      濟來源，且持有數量亦與其自承施用所需有相當差異為由，認被告嗣後所變更
      之陳述不足採，惟被告嗣後所變更之有利陳述尚非全然無稽已如前述，又公訴
      人所舉之積極證據既不足證明被告有為運輸安非他命之犯行，即應為有利被告
      之認定，更不必有何有利之證據。
（五）綜上所述，公訴人所舉之證據不足以證明被告乙○○有運輸安非他命之犯行，
      被告辯稱並無運輸毒品犯行等語，尚非無據，此外復查無其他積極證據足資證
      明被告乙○○確有運輸安非他命之犯行，自應依首揭法條為被告無罪之諭知。
      至扣案安非他命三包（毛重五十五點九公克、淨重五十四點三公克）業經甲○
      以九十年度訴字第四二五號判決認定係被告乙○○所有，供己施用而持有之毒
      品，予以宣告沒收銷燬，有上開判決書一件在卷可稽，甲○既為被告乙○○無
      罪之判決，扣案安非他命三包（毛重五十五點九公克、淨重五十四點三公克）
      ，自無從宣告沒收，併此敘明。
據上論斷，應依刑事訴訟法第三百零一條第一項前段、第三百零二條第一款，判決如
主文。
本案經檢察官高智美到庭執行職務。
中      華      民      國      九十二      年      七      月  十一    日
                                      臺灣板橋地方法院刑事第三庭
                                          法  官  連育群
右正本證明與原本無異。
如不服本判決應於送達後十日內向甲○提出上訴狀。
                                          書記官  蘇宥維
中      華      民      國      九十二      年      七      月  十一    日


司法院資訊處製作；財團法人民間司法改革基金會備份。
